臺灣臺東地方法院刑事判決
110年度原交訴字第7號
公  訴  人  臺灣臺東地方檢察署檢察官
被      告  蔡美嬌


選任辯護人  王舒慧律師（法扶律師）
上列被告因公共危險等案件，經檢察官提起公訴（110年度調偵
字第131號），而被告於本院準備程序中就被訴事實為有罪之陳
述，經本院告知簡式審判程序意旨，並聽取當事人及辯護人之意
見後，本院合議庭裁定由受命法官獨任依簡式審判程序審理，判
決如下：
    主  文
蔡美嬌犯過失致人於死罪，處有期徒刑貳月，如易科罰金，以新
臺幣壹仟元折算壹日；又犯發生交通事故致人死亡逃逸罪，處有
期徒刑壹年貳月。均緩刑貳年，緩刑期間並應為如附表所示之支
付。
　　事實及理由
一、本案犯罪事實及證據，除檢察官起訴書犯罪事實欄第6行「
    路面乾燥」更正為「路面濕潤」、並刪除同行「、視距良好
    」、證據欄並補充「被告蔡美嬌於本院準備程序及審理中之
    自白」外，其餘均引用如附件起訴書之記載。
二、論罪科刑
　㈠查被告行為後，刑法第185條之4業於民國110年5月30日修正
    生效，修正前規定為：「駕駛動力交通工具肇事，致人死傷
    而逃逸者，處1年以上7年以下有期徒刑。」修正後規定則為
    ：「駕駛動力交通工具『發生交通事故』，致人傷害而逃逸者
    ，處6月以上5年以下有期徒刑；致人於死或重傷而逃逸者，
    處1年以上7年以下有期徒刑。犯前項之罪，駕駛人於發生交
    通事故致人死傷係無過失者，減輕或免除其刑。」修法理由
    謂：司法院大法官釋字第777號解釋意旨認為非因駕駛人之
    故意或過失所致事故之情形是否構成本條「肇事」，尚非一
    般受規範者所得理解或預見，其文義有違法律明確性原則；
    且有關刑度部分，一律以1年以上7年以下有期徒刑為其法定
    刑，致對犯罪情節輕微者無從為易科罰金之宣告，對此等情
    節輕微個案構成顯然過苛之處罰，於此範圍內，不符憲法罪
    刑相當原則，與憲法第23條比例原則有違，應予修正。爰依
    上開解釋意旨，將本條「肇事」規定修正為「發生交通事故
    」，以臻明確。並就法益侵害之結果為傷害、重傷或死亡之
    情形，分別規定其刑度；另增訂第2項規定，就犯第1項之罪
    之駕駛人，於發生交通事故致人死傷係無過失者，予以規定
    減輕或免除其刑，以符合憲法比例原則之要求。經新舊法比
    較之結果，構成要件固然有所變動，然被告所為無論依修正
    前或後之規定均構成犯罪，且因其所為存有過失而致人死亡
    ，刑度未有變動，即無有利、不利之情形，自無庸比較而應
    逕適用裁判時法即修正後規定。
　㈡是核被告所為，係犯刑法第276條過失致人於死罪、修正後同
    法第185條之4第1項前段之發生交通事故致人死亡逃逸罪。
    上揭2罪間，犯意各別，行為互殊，應予分論併罰。
　㈢被告於發生交通事故致人死亡非無過失，故無從依修正後第1
    85條之4第2項規定減免其刑。再本案同行友人黃英妹於被告
    行為時正瞇眼睡覺，然因發生交通事故聽見碰撞聲而詢問被
    告是否有撞到東西，被告當時未下車察看逕行離去等情，業
    據被告及證人黃英妹於警詢時述明一致（偵卷第9頁、第11
    頁反面），故本院認本案尚無情節輕微而法定刑顯然過苛、
    應適用刑法第59規定減刑之情形，附此敘明。
　㈣爰以行為人之責任為基礎，審酌被告未充分注意車前狀況，
    隨時採取必要之安全措施，致其駕駛之車輛撞擊受害人温秀
    珍；發生交通事故後經同行友人黃英妹提醒，因趕忙工作仍
    未下車察看對受害者為必要之照護措施，致受害者嗣後死亡
    ，所為均有所非是。惟念及其自警詢時起即坦承犯行，並與
    告訴人陳婉君與其家屬達成調解，亦已履行一半之調解內容
    即新臺幣（下同）50萬元，有本院調解筆錄及電話紀錄表附
    卷可參（本院卷第111至112頁、第129頁），足資為對被告
    有利之考量。再參酌告訴人及當事人之量刑意見（本院卷第
    109、156頁），兼衡被告自述國中畢業之教育智識程度、現
    從事臨時工、殯葬業自本案事發後就沒有再做了之職業背景
    、月收入約1萬2000元、須扶養父親及兒子1人、家境不佳之
    家庭經濟狀況等一切情狀（本院卷第157頁），爰分別量處
    如主文所示之刑，過失致人於死罪部分並另諭知易科罰金之
    折算標準。
三、查被告未曾因故意犯罪受有期徒刑以上刑之宣告，有臺灣高
    等法院被告前案紀錄表1份在卷可稽（本院卷第145頁），其
    因一時失慮，致偶罹刑典，而犯後坦承犯行不諱，信其歷此
    偵審程序及科刑教訓後，應知所警惕，當無再犯之虞，並審
    酌被告所犯各罪之不法內涵、告訴人及當事人之意見（本院
    卷第109頁、第111至112頁），本院因認宣告之刑以暫不執
    行為適當，爰依刑法第74條第1項第1款規定，均宣告緩刑2
    年，以期自新。惟為敦促其深切記取教訓，避免其再度犯罪
    ，爰併依同條第2項第3款規定，命被告於緩刑期間應為如附
    表所示之支付，冀能使其確實明瞭其行為所造成之危害，且
    此部分依同條第4項規定，得為民事強制執行之名義。倘其
    違反上揭所定負擔情節重大，足認原宣告之緩刑難收其預期
    效果，而有執行刑罰之必要，依刑法第75條之1第1項第4款
    規定，檢察官得聲請撤銷其緩刑之宣告，併此敘明。
據上論斷，應依刑事訴訟法第273條之1第1項、第299條第1項前
段、第310條之2、第454條第2項，修正後刑法第185條之4第1項
後段，刑法第276條、第41條第1項前段、第74條第1項第1款、第
2項第3款，刑法施行法第1條之1第1項，判決如主文。
本案經檢察官馮興儒提起公訴，檢察官林靖蓉到庭執行職務。
中　　華　　民　　國　　110 　年　　11　　月　　22　　日
                  刑事第三庭  法  官  李昆儒
以上正本證明與原本無異。
如不服本判決應於收受送達後20日內向本院提出上訴書狀，並應
敘述具體理由；其未敘述上訴理由者，應於上訴期間屆滿後20日
內向本院補提理由書（均須按他造當事人之人數附繕本）。「切
勿逕送上級法院」。告訴人或被害人對於本判決如有不服，請書
具不服之理由狀，請求檢察官上訴者，其上訴期間之計算係以檢
察官收受判決正本之日期為準。
                              書記官  黃健豪 　　　　　
中　　華　　民　　國　　110 　年　　11　　月　　22　　日
附錄本案論罪科刑法條全文
刑法第276條
因過失致人於死者，處5年以下有期徒刑、拘役或50萬元以下罰
金。
修正後刑法第185條之4
駕駛動力交通工具發生交通事故，致人傷害而逃逸者，處6月以
上5年以下有期徒刑；致人於死或重傷而逃逸者，處1年以上7年
以下有期徒刑。
犯前項之罪，駕駛人於發生交通事故致人死傷係無過失者，減輕
或免除其刑。
附表：
支付損害賠償之內容   蔡美嬌應支付陳婉君、陳婉如、陳鵬中共50萬元。支付方式為於民國111年11月30日前，分期或一次匯款至永豐銀行三重分行帳號000-000-0000000-0號戶名陳婉君之帳戶。   
附件：
臺灣臺東地方檢察署檢察官起訴書
                                    110年度調偵字第131號
　　被　　　告　蔡美嬌　女　43歲（民國00年0月00日生）
　　　　　　　　　　　　住臺東縣○○鎮○○路000○0號
　　　　　　　　　　　　國民身分證統一編號：Z000000000號
上列被告因過失致死等案件，業經偵查終
結，認應提起公訴，茲將犯罪事實及證據並所犯法條分敘如下：
　　　　犯罪事實
一、蔡美嬌於民國109年10月28日21時42分許，駕駛車牌號碼000
    -0000號自用小客車（下稱本案車輛）並搭載黃英妹於副駕
    駛座，沿臺東縣東河鄉台11線道路由南往北方向行駛，而於
    行經臺東縣成功鎮台11線110.8公里北上快車道處時，其本
    應注意車前狀況，並隨時採取必要之安全措施，而依當時情
    形天候雨、日間自然光線、路面乾燥無缺陷、視距良好，並
    無不能注意之情形，竟疏未注意，適有温秀珍於上開路段路
    旁以徒步方式行走於本案車輛前方，本案車輛乃由後方追撞
    至温秀珍，致温秀珍因而受有頭部外傷併血腫引發腦挫傷死
    亡，詎蔡美嬌於肇事後，明知其已駕車肇事致人死傷，竟另
    基於肇事逃逸之犯意，未留在現場協助救護並向警察機關報
    告或採取任何必要之措施，亦無留下自身之身分及聯絡資料
    ，即逕自駕駛本案車輛離去現場，嗣於翌（29）日5時45分
    許，經路人詹沅縉發現倒臥於上開路段旁之温秀珍，遂報警
    處理，經救護人員到場後發現温秀珍之身體已呈僵硬狀態且
    已死亡，嗣警調閱現場周遭之監視器後，循線查悉上情。
二、案經本署檢察官相驗後自動檢舉簽分偵辦。
　　　　證據並所犯法條
一、上開犯罪事實，業據被告蔡美嬌於警詢及偵查中坦承不諱，
    核與告訴人陳婉君於偵查中、證人鄧金水於警詢中、證人黃
    英妹、詹沅縉於警詢及偵查中之證述情節相符，復有臺東縣
    警察局成功分局搜索扣押筆錄、臺東縣警察局成功分局扣押
    物品目錄表、搜索同意書、道路交通事故現場圖、道路交通
    事故調查報告表㈠㈡、本案車輛車牌辨識系統資料、車輛詳細
    資料報表、本署相驗屍體證明書暨檢驗報告書、臺東縣警察
    局刑案現場勘查報告、內政部警政署刑事警察局鑑定書各1
    份、現場照片59張及現場勘查採證照片67張及相驗照片36張
    在卷可佐，足認被告之自白與事實相符，其犯嫌以認定。
二、核被告所為，係犯刑法第185條之4之肇事逃逸及同法第276
    條之過失致死罪嫌。又被告所犯前揭2罪間，罪名有異、行
    為互殊，請予分論併罰。
三、依刑事訴訟法第251條第1項提起公訴。　
　　此  　致
臺灣臺東地方法院
中　　華　　民　　國　 110　　年　　4 　　月　　24　　日
                              檢 察 官    馮  興  儒
本件正本證明與原本無異
中　　華　　民　　國　 110　　年　　5 　　月　　16　　日
                              書 記 官    蔡  明  珊
附錄本案所犯法條全文
中華民國刑法第185條之4
（肇事遺棄罪）
駕駛動力交通工具肇事，致人死傷而逃逸者，處 1 年以上 7 年
以下有期徒刑。
【註：本條文規定：「駕駛動力交通工具肇事，致人死傷而逃逸
  者，處 1 年以上 7 年以下有期徒刑。」，依據司法院大法官
  民國 108 年 5 月 31 日釋字第 777 號解釋，其中有關「肇
  事」部分，可能語意所及之範圍，包括「因駕駛人之故意或過
  失」或「非因駕駛人之故意或過失」（因不可抗力、被害人或
  第三人之故意或過失）所致之事故，除因駕駛人之故意或過失
  所致之事故為該條所涵蓋，而無不明確外，其餘非因駕駛人之
  故意或過失所致事故之情形是否構成「肇事」，尚非一般受規
  範者所得理解或預見，於此範圍內，其文義有違法律明確性原
  則，此違反部分，應自本解釋公布之日起失其效力。有關刑度
  部分，一律以 1 年以上 7 年以下有期徒刑為其法定刑，致對
  犯罪情節輕微者無從為易科罰金之宣告，對此等情節輕微個案
  構成顯然過苛之處罰，於此範圍內，不符憲法罪刑相當原則，
  與憲法第 23 條比例原則有違。此違反部分，應自本解釋公布
  之日起，至遲於屆滿 2  年時，失其效力。】
中華民國刑法第276條
因過失致人於死者，處 5 年以下有期徒刑、拘役或 50 萬元以
下罰金。